臺灣臺中地方法院刑事判決　　　　　　 100年度易字第1170號
公　訴　人　臺灣臺中地方法院檢察署檢察官
被　　　告　陳永泊
上列被告因家庭暴力防治法之傷害案件，經檢察官提起公訴（
100年度偵字第4583號），本院判決如下：
    主    文
陳永泊傷害人之身體，處拘役拾日，如易科罰金，以新臺幣壹
仟元折算壹日。
    犯罪事實
一、陳永泊與楊子霈為夫妻，彼此間具有家庭暴力防治法第3條
    第1款所定之家庭成員關係。陳永泊於民國99年9月3日19時
    許，在其位於臺中市北區○○○○街116巷1號7樓之5租屋處
    ，酒後與楊子霈因細故發生口角，竟基於傷害人身體之犯意
    ，與楊子霈發生拉扯，並徒手毆打楊子霈頭、身體等處，致
    楊子霈受有左肩、左上臂、左大腿多處擦挫傷及瘀傷等傷害
    。
二、案經楊子霈訴由臺中市政府警察局第二分局移送臺灣臺中地
    方法院檢察署檢察官偵查起訴。
    理    由
一、證據能力之說明
(一)、按刑事訴訟法第159條第1項規定：被告以外之人於審判外之
    言詞或書面陳述，除法律有規定者外，不得作為證據。其立
    法本旨係以被告以外之人於審判外之言詞或書面陳述，因當
    事人無從直接對於原供述者為反對之詰問，以擔保其真實性
    ，法院亦無從直接接觸證人之人格，尋求證言之憑信性，違
    背直接審理之原則，故為求實體真實之發現並保障人權，除
    具有信用性之情況保障及必要性，仍許為證據，法律予以特
    別規定，例如同法第159條之1至第159條之5、第206條，原
    則上不認其具有證據能力。查本案證人楊子霈於警詢中所為
    之陳述係屬傳聞證據，依前揭規定，不具有證據能力。另證
    人楊子霈於偵查中之陳述，未經具結，依刑事訴訟法第158
    條之3之規定，不得作為證據。
(二)、另按被告以外之人於審判外之言詞或書面陳述，除法律有規
    定者外，不得作為證據，為刑事訴訟法第159條第1項定有明
    文。另按從事業務之人於業務上或通常業務過程所須製作之
    紀錄文書、證明文書，除顯有不可信之情況外，得為證據，
    刑事訴訟法第159條之4第2款已定有明文。又醫師法第12條
    第1項規定：醫師執行業務時，應製作病歷，並簽名或蓋章
    及加註執行年、月、日。第2項規定：前項病歷，除應於首
    頁載明病人姓名、出生年、月、日、性別及住址等基本資料
    外，其內容至少應載明下列事項：一就診日期。二主訴。三
    檢查項目及結果。四診斷或病名。五治療、處置或用藥等情
    形。六其他應記載事項。因此，醫師執行醫療業務時，不論
    患者是因病尋求診療，或因特殊目的而就醫，醫師於診療過
    程中，應依醫師法之規定，製作病歷，此一病歷之製作，均
    屬醫師於醫療業務過程中所須製作之紀錄文書，而且每一醫
    療行為均屬可分，因其接續之看診行為而構成醫療業務行為
    ，其中縱有因訴訟目的，例如被毆傷而尋求醫師之治療，對
    醫師而言，仍屬其醫療業務行為之一部分，仍應依法製作病
    歷，則該病歷仍屬業務上所製作之紀錄文書，與通常之醫療
    行為所製作之病歷無殊，自屬刑事訴訟法第159條之4第2款
    所稱從事業務之人於業務上所須製作之紀錄文書，而診斷證
    明書係依病歷所轉錄之證明文書，自仍屬本條項之證明文書
    ，業經最高法院著有97年度臺上字第666號、96年度臺上字
    第1957號判決意旨可參。據此，本案卷附之中國醫藥大學附
    設醫院診斷證明書，依前揭說明，自屬刑事訴訟法第159條
    之4第2款所稱從事業務之人於業務上或通常業務過程所須製
    作之證明文書，復無具體事證顯示該診斷證明書存有詐偽或
    虛飾之情事，核無該法條所定顯有不可信之特別情況，自亦
    得為證據。
二、訊據被告陳永泊固不否認於前揭時、地，與證人即告訴人楊
    子霈發生口角並發生拉扯，惟矢口否認有何傷害犯行，並辯
    稱：證人楊子霈手臂的傷可能是在拉扯中造成的，其大腿的
    傷不知如何造成，且證人楊子霈事後才去驗傷，不能證明該
    傷勢係伊造成的云云。惟查：
(一)、前揭犯罪事實，業據證人楊子霈於本院證述明確，並稱：當
    時與被告發生爭吵，被告要趕她出去，她已經忍了十幾年，
    不願意再留在這個家庭，所以要與女兒及兒子即證人陳羽培
    、陳源禾整理衣物離家，被告見狀即開始推她去撞牆、打她
    的頭及身體，也有被被告拖行，後來證人陳羽培及陳源禾都
    有出來將被告推開，要被告不要打她，她也有叫證人陳羽培
    、陳源禾通知被告的母親即證人陳林玉緞前來，之後也有通
    知警察來，爭執才結束，當天遭被告毆打後，兩手都有瘀青
    、大腿也有瘀青，腳也有破皮、擦傷，當天離家後，並沒有
    要去驗傷告被告，但因案發後，被告喝完酒就打電話騷擾她
    ，叫她不要工作，要斷她的經濟，因為她要保護自己和小孩
    ，所以在99年9月10日才到醫院驗傷，報警申請保護令，並
    提起告訴等語；及證人陳羽培於本院證稱：當天晚上伊在房
    間裏打電腦，聽到父母發生口角，出房門後，看到他們2人
    爭吵，有拉址，被告也有打證人楊子霈的頭還有身體，也有
    用推的或拉證人楊子霈去撞牆壁，證人陳源禾有上前阻止，
    當天案發後也有看到證人楊子霈身上有抓傷、刮傷的情形，
    比較晚時，瘀青都跑出來等語；另證人陳源禾於本院亦證稱
    ：當天晚上在房間內玩電腦，聽到父母爭吵的聲音，出房門
    看，他們吵一吵，被告就開始打證人楊子霈，一直打她的頭
    還有身體，伊有上前制止，把被告推開，將被告推開後，被
    告還是繼續打證人楊子霈，事情發生後，證人楊子霈大腿有
    瘀青等語明確（見本院卷第25至30頁），復經證人楊子霈於
    99年9月10日前往中國醫藥大學附設醫院驗傷，經診斷為：
    左肩、左上臂及大腿多數擦挫傷及陳舊性瘀傷乙情，有該院
    出具之診斷證明書在卷可憑（見警卷第14頁），而核上開診
    斷證明書所載與證人楊子霈、楊羽培、楊源禾前揭所述證人
    楊于霈遭受被告毆打情節而可能導致之傷害相符，再者，證
    人楊子霈因顧及夫妻情誼，未在案發後第一時間前往醫院驗
    傷，因為事後遭被告不斷騷擾後，決意前往驗傷聲請法院核
    發保護令，而在一星期後始前往驗傷，並與常情無違，又前
    揭中國醫藥大學附設醫院診斷證明書所示證人楊子霈所受傷
    害屬陳舊性瘀傷，與證人楊子霈所陳遭受被告毆打之時間距
    驗傷時間約1星期乙節，亦無矛盾，應無虛捏之可能，衡屬
    可信。綜上，被告於前揭時、地，確有傷害證人楊子霈之犯
    意及犯行，已堪認定。雖然被告辯稱：伊只有與證人楊子霈
    拉扯，並沒有傷害證人楊子霈云云。惟被告本可預見與證人
    楊子霈發生肢體拉扯，可能會導致身體受有傷害，而仍不斷
    與證人楊子霈發生拉扯，況且，被告確另再徒手毆打證人楊
    子霈的頭及身體，並有推、拉證人楊子霈撞牆壁等情，業據
    證人楊子霈、陳羽培、陳源禾證述明確，被告稱僅有拉扯云
    云，顯係卸責之詞，不足採信。另證人即被告之母陳林玉緞
    雖證稱：有看他們拉來拉去、推來推去，沒有去看證人楊子
    霈有無受傷之情形等語（見本院卷第30頁反面、31頁），然
    因證人陳林玉緞係被告之母，其所為避重就輕之證詞，顯係
    迴護被告而為，不足以為被告有利之認定。
(二)、綜上所述，被告傷害犯行，事證明確，洵堪認定，應依法論
    科。
三、按家庭暴力者，謂家庭成員間實施身體或精神上不法侵害之
    行為；又家庭暴力罪者，謂家庭成員間故意實施家庭暴力行
    為而成立其他法律所規定之犯罪，家庭暴力防治法第2條第1
    項、第2項分別著有明文。又按家庭暴力防治法所定家庭成
    員，包括配偶或前配偶，為家庭暴力防治法第3條第1款所明
    定。本件被告與告訴人係家庭暴力防治法第3條第1款規定之
    家庭成員，被告所為前開傷害犯行，雖屬家庭暴力防治法第
    2條第2項之家庭暴力罪，惟因家庭暴力防治法之上開條文並
    無罰則規定，是以被告前揭犯行應僅依刑法之規定予以論罪
    科刑。故核被告陳永泊所為，係犯刑法第277條第1項之普通
    傷害罪。爰審酌被告陳永泊不以理性、和平方式解決與告訴
    人楊子霈間之紛爭，竟訴諸暴力而傷害告訴人，對告訴人造
    成身心之創傷，且犯後復否認犯行，未見悔意，併考量被告
    施暴之動機及手段、告訴人受傷程度等一切情狀，量處如主
    文所示之刑，並諭知易科罰金之折算標準。
據上論斷，應依刑事訴訟法第299條第1項前段，刑法第277條第1
項、第41條第1項前段，刑法施行法第1條之1第1項、第2項前段
，判決如主文。
本案經檢察官張富鈞到庭執行職務。
中    華    民    國    100    年     6     月    2    日
                  刑事第八庭    法  官  李慧瑜
以上正本證明與原本無異。
如不服本判決應於收受判決後10日內向本院提出上訴書狀，並應
敘述具體理由；其未敘述上訴理由者，應於上訴期間屆滿後20日
內向本院補提理由書（均須按他造當事人之人數附繕本）「切勿
逕送上級法院」。
                                書記官  張雅慧
中    華    民    國    100    年     6    月    2    日
附錄論罪科刑法條
中華民國刑法第277條第1項
傷害人之身體或健康者，處3年以下有期徒刑、拘役或1千元以下
罰金。